【裁判字號】    97,上訴,1656
【裁判日期】    970917
【裁判案由】    違反槍砲彈藥刀械管制條例等
【裁判全文】
臺灣高等法院臺中分院刑事判決        97年度上訴字第1656號
上  訴  人  臺灣臺中地方法院檢察署檢察官
被      告  庚○○  
            丁○○
            戊○○
上  一  人
選任辯護人  陳清華律師
被      告  丙○○○
                    現另案於臺灣臺中監獄執行中
            辛○○
            己○○
上列上訴人因被告等恐嚇等案件，不服臺灣臺中地方法院96年度
訴字第4027號中華民國97年 4月10日第一審判決（起訴案號：臺
灣臺中地方法院檢察署96年度偵字第 21628、21630、22475號）
，提起上訴，本院判決如下：
    主  文
上訴駁回。
    事  實
一、庚○○原擔任佳生砂石企業股份有限公司（以下簡稱佳生公
    司，址設臺中縣大雅鄉○○路十七之一號）董事長，並為長
    生預拌混凝土股份有限公司（以下簡稱長生公司，址設臺中
    縣烏日鄉○○路○段一三三五巷五十七之一號）董事，於民
    國（下同）九十五年七月間，上開二家公司改選後，分別由
    癸○○之夫子○○、癸○○擔任董事長職務，庚○○因而心
    有未甘，為求擔任上開二家公司之董事長，遂委託丁○○偕
    同戊○○及另一名真實姓名、年籍不詳綽號「阿龍」之成年
    男子，於九十六年三月五日下午三時許，前往臺中市南屯區
    麗水巷一之五號寶仁土石開發有限公司（以下簡稱寶仁公司
    ），向該公司負責人癸○○洽商收購佳生公司、長生公司之
    其餘股份，因癸○○告以該二家公司尚有其他人之股份，故
    未談成。嗣丁○○乃邀約癸○○、甲○○（擔任佳生公司經
    理，並為該公司股東）、乙○○（擔任佳生公司、長生公司
    總經理，並為該二家公司股東）等人，於九十六年三月七日
    下午二時許（起訴書誤載為同日下午二時三十分許），在佳
    生公司洽商收購佳生公司、長生公司之其餘股份事宜。九十
    六年三月七日下午二時許，丁○○偕同戊○○依約至佳生公
    司，由丁○○表示代表庚○○向癸○○、甲○○、乙○○等
    人洽商收購渠等所有佳生公司、長生公司之股份，因乙○○
    要求丁○○提出庚○○所出具委託書，丁○○表示沒有委託
    書，並以所持用行動電話門號0000000000號與庚○○所持用
    行動電話門號0000000000號聯絡，由乙○○接聽，庚○○告
    以因不想和其他股東見面，始委託丁○○出面收購，惟因癸○○、甲○○、乙○○等人認該二家公司目前營運狀況良好
    ，且庚○○出價過低，而拒絕出售，再經丁○○以所持用上
    開行動電話門號與庚○○所持用上開行動電話門號聯絡溝通
    後，庚○○、丁○○、戊○○遂共同基於恐嚇危害安全之犯
    意聯絡，於丁○○、戊○○離去前，推由丁○○以加害身體
    、自由、財產之事，向癸○○、甲○○、乙○○等人恐嚇稱
    ：「我就是要買你們的股份，不賣的話你們兩天後就會出事
    ，我現在跟你們講，講完你們不答應就會有另外一批人來對
    付你們。」等語，使癸○○、甲○○、乙○○等人心生畏懼
    ，致生危害渠等之安全，丁○○、戊○○始行離去。
二、庚○○、丁○○、戊○○因向癸○○、甲○○、乙○○等人
    收購佳生公司、長生公司之股份未果，另共同基於教唆毀損
    之犯意聯絡，推由戊○○於九十六年三月八日晚上十二時許
    ，在臺中市○○路某紋身館旁土地公廟，以新台幣（下同）
    二十萬元代價，教唆丑○○（本件同案被告，所涉犯槍砲彈
    藥刀械管制條例等罪嫌，經原審法院通緝中）帶一些小弟前
    往寶仁公司，砸毀該公司辦公室設備，經丑○○應允後，隨
    即將上情告知丙○○○，並願分給丙○○○其中十萬元，而
    丙○○○明知可發射子彈具殺傷力之改造手槍係屬槍砲彈藥
    刀械管制條例第四條第一項第一款所列管之槍砲，未經主管
    機關許可不得持有，竟於同年月九日上午十一時許，在臺中
    市○○路與臺中港路交岔口附近，由丑○○將不詳姓名、年
    籍綽號「機器明」之成年男子前受託保管而寄藏之由仿FN廠
    1910型半自動手槍製造之槍枝，換裝土造金屬槍管而成具有
    殺傷力之改造手槍一支（含彈匣一個，槍枝管制編號000
    0000000，內無子彈）交付以供攜往寶仁公司現場助
    勢，而未經許可持有之（丙○○○共同未經許可，持有可發
    射子彈具有殺傷力之改造手槍部分，業經原審判處有期徒刑
    年貳月，併科罰金新臺幣陸萬元，罰金如易服勞役，以新
    臺幣壹仟元折算壹日確定）。丙○○○、丑○○遂共同基於
    毀損及未經許可持有具殺傷力之上開改造手槍之犯意聯絡，
    丙○○○並邀集與其等具有共同毀損犯意聯絡之辛○○、己○○及少年寅○○、卯○○、辰○○（少年寅○○、卯○○
    、辰○○部分另移送臺灣臺中地方法院少年法庭調查審理）
    與三位已滿十八歲之不詳姓名男子等八人，於九十六年三月
    九日下午三時三十分許，分乘車牌號碼00-0000號、00-0000
    號自用小客車前往寶仁公司，另丑○○則駕駛車牌號碼不詳
    自用小客車在寶仁公司附近等候，抵達寶仁公司後，辛○○
    及少年卯○○分別留在車上接應，由丙○○○戴口罩並持上
    開改造手槍進入寶仁公司辦公室，喝令在場之人不要動，另
    己○○及少年寅○○、辰○○等其餘之人則分別帶口罩、手
    套或帽子並分持鐵棍進入寶仁公司辦公室，砸毀辦公室之大
    門、辦公桌椅、監視器及電腦等設備，足以生損害於寶仁公
    司（毀損部分，未據寶仁公司負責人癸○○提出告訴）。事
    畢，丙○○○等人隨即分乘車牌號碼00-0000號、00-0000號
    自用小客車共同離去，再由丙○○○以電話與丑○○聯絡，
    相約在臺中市○○路與精武路附近，將上開改造手槍交還丑
    ○○，事後由戊○○支付丑○○二十萬元，其中十萬元由丙○○○分得，丙○○○並分給辛○○、己○○及少年寅○○
    、卯○○、辰○○等人各五千元之報酬。迨於九十六年九月
    十日上午十一時三十分許，為警持臺灣臺中地方法院所核發
    搜索票在丑○○位於臺中北屯區○○路六號住處搜索查獲，
    並扣得上開改造手槍一支及具有殺傷力之制式子彈二顆、改
    造子彈五顆（子彈部分，鑑定時均經試射完畢）。
三、案經臺中市警察局移送臺灣臺中地方法院檢察署檢察官偵查
    起訴。
    理  由
甲、被告庚○○、丁○○、戊○○有罪部分：
一、按被告以外之人於審判外之陳述，雖不符刑事訴訟法第一百
    五十九條之一至第一百五十九條之四等之四條規定，而經當
    事人於審判程序同意作為證據，法院審酌該言詞陳述或書面
    陳述作成時之情況，認為適當者，亦得為證據。當事人、代
    理人或辯護人於法院調查證據時，知有刑事訴訟法第一百五
    十九條第一項不得為證據之情形，而未於言詞辯論終結前聲
    明異議者，視為有前項之同意，刑事訴訟法第一百五十九條
    之五定有明文。經查證人即被害人癸○○、甲○○、乙○○
    分別於警詢時之指證述及證人即寶仁公司會計巳○○於警詢
    時之證述，被告庚○○、丁○○、戊○○及戊○○選任辯護
    人在本院準備程序中並未爭執其等證據能力，且未於本案言
    詞辯論終結前聲明異議，本院審酌證人即被害人癸○○、甲○○、乙○○分別於警詢時之指證述及證人即寶仁公司會計
    巳○○於警詢時之證述，係於案發後就其等親身經歷之事實
    所為，且依其等陳述作成時之情況，並無不適當之情形，依
    刑事訴訟法第一百五十九條之五第二項規定，均有證據能力
    ，合先敘明。
二、訊據被告庚○○、丁○○、戊○○均矢口否認有何恐嚇危害
    安全之犯行。於原審及本院，被告庚○○分別辯稱：伊雖有
    委託丁○○、戊○○向癸○○、甲○○、乙○○買賣佳生公
    司、長生公司之股份，但並未指示施以恐嚇，若丁○○、戊○○於九十六年三月七日下午有施以恐嚇，亦非伊所指示，
    後來丁○○有向伊說買賣不成，就沒有再談了，且事後伊亦
    未指示任何人去砸毀寶仁公司之辦公設備，待中部打擊犯罪
    中心找伊時，伊才知道有人去砸毀寶仁公司之辦公設備云云
    ；被告丁○○亦分別辯稱：伊是受庚○○委託向癸○○、甲○○、乙○○買賣佳生公司、長生公司之股份，第一次是九
    十六年三月五日伊與戊○○、綽號小龍之成年男子到寶仁公
    司向該公司負責人癸○○購買股份，但沒有談成，第二次是
    九十六年三月七日下午伊與戊○○有邀集癸○○、甲○○、
    乙○○在佳生公司買賣佳生公司、長生公司之股份，當天亦
    未談成，而伊與戊○○並未向渠等施以上開恐嚇之言詞，伊
    是說二天後會有高層的人去與渠等談，是渠等誤會伊說二天
    後會出事，且伊亦未教唆丑○○、丙○○○去砸毀寶仁公司
    之辦公設備，伊並不認識丑○○、丙○○○云云；被告戊○○則先後辯稱：伊是受庚○○委託向癸○○、甲○○、乙○○買賣佳生公司、長生公司之股份，第一次是九十六年三月
    五日伊與丁○○、綽號小龍之成年男子到寶仁公司向該公司
    負責人癸○○購買股份，但沒有談成，第二次是九十六年三
    月七日下午伊與丁○○有邀集癸○○、甲○○、乙○○在佳
    生公司買賣佳生公司、長生公司之股份，當天亦未談成，當
    時伊只是站在旁邊都沒有講話，伊與丁○○並未向渠等施以
    上開恐嚇之言詞，後來伊有向丑○○講說買賣股份不成，以
    二十萬元代價，要丑○○找一些小弟去砸毀寶仁公司之辦公
    設備，是伊自己的意思，並非庚○○、丁○○所授意云云。
    惟查九十六年三月五日下午三時許，被告丁○○、戊○○偕
    同另一名真實姓名、年籍不詳之成年男子，前往寶仁公司，
    向該公司負責人癸○○洽商收購佳生公司、長生公司之其餘
    股份，因癸○○告以該二家公司尚有其他人之股份，故未談
    成；嗣被告丁○○乃邀約癸○○、甲○○、乙○○等人，於
    九十六年三月七日下午二時許，在佳生公司洽商收購佳生公
    司、長生公司之其餘股份事宜，經被告丁○○、戊○○依約
    至佳生公司，由被告丁○○表示代表被告庚○○向癸○○、
    甲○○、乙○○等人洽商收購渠等所有佳生公司、長生公司
    之股份，因乙○○要求被告丁○○提出被告庚○○所出具委
    託書，被告丁○○表示沒有委託書，並以所持用行動電話與
    被告庚○○所持用行動電話聯絡，由乙○○接聽，被告庚○○告以因不想和其他股東見面，始委託被告丁○○出面收購
    ，惟因癸○○、甲○○、乙○○等人認該二家公司目前營運
    狀況良好，且被告庚○○出價過低，而拒絕出售，再經被告
    丁○○以所持用行動電話與被告庚○○所持用行動電話聯絡
    溝通後，於被告丁○○、戊○○離去前，由被告丁○○向癸○○、甲○○、乙○○等人恐嚇稱：「我就是要買你們的股
    份，不賣的話你們兩天後就會出事，我現在跟你們講，講完
    你們不答應就會有另外一批人來對付你們。」等語，使癸○○、甲○○、乙○○等人心生畏懼，被告丁○○、戊○○始
    行離去；其後於九十六年三月九日下午三時三十分許，被告
    丙○○○、辛○○、己○○等多人分乘車牌號碼 00-0000號
    、00-0000 號自用小客車至寶仁公司，由被告丙○○○戴口
    罩並持改造手槍進入寶仁公司辦公室，喝令在場之人不要動
    ，另被告己○○等多人則分別帶口罩、手套或帽子並分持鐵
    棍進入寶仁公司辦公室，砸毀辦公室之大門、辦公桌椅、監
    視器及電腦等設備，事畢，被告丙○○○等人隨即分乘車牌
    號碼00-0000號、00-0000號自用小客車共同離去等情，業據
    被告丙○○○迭於警詢、偵查、原審與本院審理時供認明確
    ，並經同案被告丑○○於警詢、偵查、原審行準備程序時供
    述、同案被告辛○○、己○○於警詢、偵查、原審行準備程
    序、審理時供述、少年寅○○、卯○○、辰○○於警詢、偵
    查中供述，暨證人即被害人癸○○、甲○○、乙○○及證人
    即寶仁公司會計巳○○分別於警詢、原審審理時具結指證述
    甚詳，且互核相符，並有寶仁公司九十六年三月五日下午被
    告丁○○等人至該公司之監視錄影翻拍照片八張、九十六年
    三月九日下午被告丙○○○等人至該公司砸毀辦公設備之監
    視錄影翻拍照片十三張、被告庚○○所持用行動電話門號00
    00000000號於九十六年三月七日與被告丁○○所持用行動電
    話門號0000000000號通話之通聯紀錄一份附卷足憑，且扣案
    之上開改造手槍一支（含彈匣一個，槍枝管制編號0000
    000000），經送請內政部警政署刑事警察局鑑定結果
    ，係由仿FN廠1910型半自動手槍製造之槍枝，換裝土造金屬
    槍管而成，擊發功能正常，可供擊發適用子彈使用，認具殺
    傷力，亦有該局九十六年十月三十日刑鑑字第0960149490號
    槍彈鑑定書一份附卷可憑，可見被告丁○○於上開時地，確
    有向被害人癸○○、甲○○、乙○○等人施以上開恐嚇之言
    詞。且依被告戊○○於九十七年三月二十日原審審理時供稱
    ：九十六年三月九日晚上，伊在臺中市○○路一家 KTV廁所
    內拿五萬元給丑○○，當時庚○○、丁○○在包廂唱歌，其
    餘十五萬元，隔三小時左右，伊叫小姐在 KTV外面拿給丑○○等語；證人即同案被告丑○○於九十六年九月十日偵查中
    亦具結證稱：案發後當天（即九十六年三月九日）晚上七、
    八時，戊○○約伊去臺中市○○路某家理容 KTV，當時戊○○、庚○○、丁○○都在場，是戊○○在該 KTV廁所交給伊
    五萬元，並告以庚○○沒有準備這麼多錢，是丁○○先墊，
    剩下的十五萬元隔天再交付等語；參以被告戊○○僅係受被
    告庚○○委託，向被害人癸○○、甲○○、乙○○等人收購
    佳生公司、長生公司之股份，則能否購得與被告戊○○本身
    尚無何利害關係，衡情被告戊○○應無以自己意思並願自行
    出資二十萬元，而教唆被告丑○○找一些小弟去砸毀寶仁公
    司辦公設備之理，該二十萬元應係由被告庚○○籌措支付；
    況被告庚○○於九十六年五月九日上午十時十三分許，曾以
    所持用行動電話門號0000000000號與對方所持用行動電話門
    號0000000000號聯絡通話，經對方詢稱「之前你去給他們砸
    玻璃喔」，被告庚○○答稱「嗯阿」，有該監察譯文附卷可
    稽（見九十六年度他字第一二五九號偵查卷第一三三頁），
    足見被告庚○○、丁○○、戊○○確共同基於教唆毀損之犯
    意聯絡，而推由被告戊○○出面以二十萬元代價教唆被告丑
    ○○找一些小弟去砸毀寶仁公司辦公設備。又依卷附被告庚○○所持用行動電話門號0000000000號於九十六年三月七日
    與被告丁○○所持用行動電話門號0000000000號通話之通聯
    紀錄所示，被告丁○○曾先後於九十六年三月七日下午二時
    十五分五十一秒（通話時間一０九秒）、同日下午二時三十
    分四秒（通話時間六十六秒）、同日下午二時五十一分七秒
    （通話時間四秒）以所持用行動電話門號0000000000號撥打
    被告庚○○所持用行動電話門號0000000000號通話聯絡，可
    見被告丁○○以所持用上開行動電話門號與被告庚○○所持
    用上開行動電話門號聯絡，由被害人乙○○接聽，被告庚○○告以因不想和其他股東見面，始委託被告丁○○出面收購
    等情，嗣因被害人癸○○、甲○○、乙○○等人認該二家公
    司目前營運狀況良好，且被告庚○○出價過低，而拒絕出售
    後，被告丁○○有再以所持用上開行動電話門號與被告庚○○所持用上開行動電話門號聯絡溝通；參以被告丁○○僅係
    受被告庚○○委託，向被害人癸○○、甲○○、乙○○等人
    收購佳生公司、長生公司之股份，則能否購得與被告丁○○
    本身尚無何利害關係，衡情被告丁○○應無無端自行向被害
    人癸○○、甲○○、乙○○施以上開恐嚇之言詞之必要，應
    認被告丁○○於被害人癸○○、甲○○、乙○○等人拒絕出
    售後，再以所持用上開行動電話門號與被告庚○○所持用上
    開行動電話門號聯絡溝通之際，被告庚○○有授意被告丁○○施以上開恐嚇之言詞；況被告庚○○、丁○○、戊○○若
    無上開恐嚇犯行，何須與被害人癸○○、甲○○、乙○○達
    成和解，有和解書一份附卷可考，顯見被告庚○○、丁○○
    、戊○○確共同基於恐嚇危害安全之犯意聯絡，而推由被告
    丁○○向被害人癸○○、甲○○、乙○○施以上開恐嚇之言
    詞。再者被告丁○○既向被害人癸○○、甲○○、乙○○等
    人恐嚇稱：「……．不賣的話你們兩天後就會出事，……就
    會有另外一批人來對付你們。」等語，且事後又教唆同案被
    告丑○○帶一些小弟前往寶仁公司，砸毀該公司辦公室設備
    ，造成寶仁公司財產上損害，應認係以加害身體、自由、財
    產之事，向被害人癸○○、甲○○、乙○○等人施以恐嚇。
    是被告庚○○、丁○○、戊○○上開所辯，無非事後卸責之
    詞，不足採信，事證明確，其等恐嚇危害安全之犯行均堪以
    認定。
三、核被告庚○○、丁○○、戊○○所為，均係犯刑法第三百零
    五條之以加害身體、自由、財產之事，恐嚇他人致生危害於
    安全罪。被告庚○○、丁○○、戊○○就上開犯行，彼此間
    有犯意聯絡及行為分擔，應論以共同正犯。又被告庚○○、
    丁○○、戊○○基於共同犯意聯絡，以一行為向被害人癸○○、甲○○、乙○○等人施以恐嚇，係觸犯數同種罪名之想
    像競合犯，依刑法第五十五條之規定，應從一處斷。公訴意
    旨另以嗣由被告午○○於不詳時間，以期約五十萬元之代價
    ，唆使同案被告丑○○、丙○○○帶同被告己○○、辛○○
    及少年寅○○、卯○○、辰○○等八人，於九十六年三月九
    日下午三時三十分許，共同持棍棒，被告丙○○○並持改造
    手槍，前往寶仁公司，砸毀其辦公室之桌椅、監視器及電腦
    等設備，致不堪使用，事後被告庚○○等人反悔，僅欲支付
    丑○○五萬元，惟丑○○表示爭執後，才由被告戊○○支付
    丑○○二十萬元，被告己○○、辛○○及少年寅○○、卯○○、辰○○等人因而各分別獲得五千元及八千元不等之報酬
    ，致使癸○○、甲○○、乙○○心生畏懼，因認被告庚○○
    、丁○○、戊○○此部分亦共同涉犯刑法第三百零五條之恐
    嚇危害安全罪嫌等語。惟按刑法第三百零五條之恐嚇罪，所
    稱以加害生命、身體、自由、名譽、財產之事，恐嚇他人者
    ，係指以使人生畏怖心為目的，而通知將加惡害之旨於被害
    人而言（最高法院五十二年台上字第七五一號判例參照）。
    經查被告庚○○、丁○○、戊○○基於共同犯意聯絡，推由
    被告戊○○於九十六年三月八日晚上十二時許，在臺中市○○路某紋身館旁土地公廟，以二十萬元代價，教唆被告丑○○帶一些小弟前往寶仁公司，砸毀該公司辦公室設備，經被
    告丑○○應允後，隨即將上情告知被告丙○○○，並願分給
    被告丙○○○其中十萬元，嗣由被告丙○○○、辛○○、己○○及少年寅○○、卯○○、辰○○等人，於九十六年三月
    九日下午三時三十分許，共同前往寶仁公司，並分持上開改
    造手槍及鐵棍，砸毀該公司辦公室之大門、辦公桌椅、監視
    器及電腦等設備等情，已如上述，足見已造成寶仁公司財產
    上之實質損害，被告庚○○、丁○○、戊○○應係共同基於
    教唆毀損之目的為之，尚非以使人生畏怖心為目的，而通知
    將加何惡害之旨於被害人癸○○、甲○○、乙○○等人，核
    與刑法第三百零五條恐嚇危害安全罪之構成要件有間，尚難
    繩以該條罪責。而毀損部分並未經寶仁公司負責人癸○○提
    出告訴，且被告庚○○、丁○○、戊○○已與寶仁公司負責
    人癸○○達成和解，寶仁公司負責人癸○○亦不提告訴等情
    ，此經證人癸○○於九十七年一月十七日原審審理時具結證
    述在卷。因公訴人認此部分與被告庚○○、丁○○、戊○○
    前開論罪部分，係包括構成一恐嚇危害安全罪，故不另為無
    罪之諭知。
四、原審以被告庚○○、丁○○、戊○○三人之上開事證明確，
    並審酌被告庚○○委託被告丁○○、戊○○向被害人癸○○
    、甲○○、乙○○等人收購佳生公司、長生公司之股份未果
    ，竟施以恐嚇，事後又教唆毀損寶仁公司辦公室設備，對社
    會治安危害非輕，雖已與被害人癸○○、甲○○、乙○○等
    人達成和解，惟被告庚○○、丁○○、戊○○犯後均矢口否
    認犯行，態度非佳等一切情狀，分別量處如原審判決主文第
    一項至第三項所示之刑，並均諭知易科罰金之折算標準。又
    以被告庚○○、丁○○、戊○○所犯恐嚇危害安全罪之犯罪
    時間，均在九十六年四月二十四日以前，查無中華民國九十
    六年罪犯減刑條例不予減刑之情形，皆依同條例第二條第一
    項第三款之規定減其宣告刑二分之一，即分別減為有期徒刑
    二月又十五日、二月、二月，並均諭知易科罰金之折算標準
    。復敘明至於扣案被告庚○○所持用門號0000000000號行動
    電話一支（未○○名義申請）、門號0000000000、00000000
    00號 SIM卡各一張（被告庚○○名義申請）、被告丁○○所
    持用門號0000000000號行動電話一支（被告丁○○名義申請
    ）、被告丙○○○所持用門號0000000000、0000000000號行
    動電話各一支（分別係被告丙○○○及其母親名義申請），
    係供其等平日聯絡使用，尚非供本件犯罪所用之物，而不予
    宣告沒收。經核其認事用法均屬允當，量刑亦稱妥適。
乙、被告丙○○○、辛○○、己○○無罪部分：
一、公訴意旨另略以：被告戊○○於不詳時間，以期約五十萬元
    之代價，唆使被告丑○○、丙○○○帶同被告己○○、辛○○及少年寅○○、卯○○、辰○○等八人，於九十六年三月
    九日下午三時三十分許，共同持棍棒，被告丙○○○並持改
    造手槍，前往寶仁公司，砸毀其辦公室之桌椅、監視器及電
    腦等設備，致不堪使用，事後被告庚○○等人反悔，僅欲支
    付丑○○五萬元，惟丑○○表示爭執後，才由被告戊○○支
    付丑○○二十萬元，被告己○○、辛○○及少年寅○○、卯
    ○○、辰○○等人因而各分別獲得五千元及八千元不等之報
    酬，致使癸○○、甲○○、乙○○心生畏懼，因認被告丙○○○、辛○○、己○○共同涉犯刑法第三百零五條之恐嚇危
    害安全罪嫌等語。
二、按犯罪事實應依證據認定之，無證據不得認定犯罪事實，刑
    事訴訟法第一百五十四條第二項定有明文；而刑事訴訟法上
    所謂認定犯罪事實之證據，係指足以認定被告確有犯罪行為
    之積極證據而言，該項證據自須適合於被告犯罪事實之認定
    ，始得採為斷罪資料，如未能發現相當確實證據，或證據不
    足以證明，自不能以推測或擬制之方法，以為裁判基礎，最
    高法院二十九年上字第三一０五號、四十年台上字第八六號
    著有判例可資參照。又按刑法第三百零五條之恐嚇罪，所稱
    以加害生命、身體、自由、名譽、財產之事，恐嚇他人者，
    係指以使人生畏怖心為目的，而通知將加惡害之旨於被害人
    而言，亦經最高法院五十二年台上字第七五一號著有判例。
三、本件公訴人認被告丙○○○、辛○○、己○○共同涉犯上開
    罪嫌，無非係認被告丙○○○、辛○○、己○○共同以砸毀
    寶仁公司辦公室物品之方式，恐嚇被害人癸○○、甲○○、
    乙○○等人，欲遂被告庚○○向被害人癸○○、甲○○、乙○○等人以低價收購股份之意圖為其論據。經查上揭犯罪事
    實欄二所載毀損事實，業據被告丙○○○、辛○○、己○○
    於原審行準備程序、審理時均坦承不諱，核與證人即被害人
    癸○○、證人巳○○分別於警詢、本院審理具結指證述、少
    年寅○○、卯○○、辰○○於警詢、偵查中供述之情節相符
    ，並有寶仁公司九十六年三月九日下午被告丙○○○等人至
    該公司砸毀辦公設備之監視錄影翻拍照片十三張附卷可稽，
    足見被告丙○○○、辛○○、己○○確有共同毀損寶仁公司
    辦公室設備之犯行堪以認定。且依被告丙○○○供稱：是丑
    ○○要伊帶一些小弟前往寶仁公司，砸毀該公司辦公室設備
    ，事後要給伊十萬元，並交付伊上開改造手槍一支攜往現場
    ，伊乃邀約辛○○、己○○及少年寅○○、卯○○、辰○○
    等人共同前往寶仁公司，並分持鐵棍砸毀該公司辦公室設備
    等語；被告辛○○、己○○亦均供稱：是丙○○○邀約伊等
    共同前往寶仁公司，砸毀該公司辦公室設備，事後並給伊等
    各五千元酬勞等語；少年寅○○、卯○○、辰○○於偵查中
    亦均供稱：當時係丙○○○向伊等說要去處理事情，並叫伊
    等跟著一起去砸寶仁公司辦公室設備，事後給伊等各五千元
    酬勞等語，益見被告丙○○○、辛○○、己○○及少年寅○○、卯○○、辰○○等人均係以毀損目的為之，且已造成寶
    仁公司財產上之實質損害，尚非以使人生畏怖心為目的，而
    通知將加何惡害之旨於被害人癸○○、甲○○、乙○○等人
    ，核與刑法第三百零五條恐嚇危害安全罪之構成要件有間，
    尚難繩以該條罪責。而毀損部分並未經寶仁公司負責人癸○○提出告訴，且被告庚○○、丁○○、戊○○已與寶仁公司
    負責人癸○○達成和解，寶仁公司負責人癸○○亦不提告訴
    等情，此經證人癸○○於九十七年一月十七日原審審理時具
    結證述在卷。此外，又查無其他積極證據足認被告丙○○○
    、辛○○、己○○有何公訴人所指訴恐嚇危害安全之犯行，
    既無證據證明被告丙○○○、辛○○、己○○此部分犯罪，
    依法均應諭知無罪之判決。
四、原審因認本件罪證不足，而為被告丙○○○、辛○○、己○○等人此部分無罪之諭知，並無違誤。而按檢察官就被告犯
    罪事實，應負舉證責任，並指出證明之方法，即檢察官對於
    起訴之犯罪事實，應負提出證據及說服之實質舉證責任。倘
    其所提出之證據，不足為被告有罪之積極證明，或其指出證
    明之方法，無從說服法院以形成被告有罪之心證，基於無罪
    推定之原則，自應為被告無罪判決之諭知，已如前所論述。
    本件既查無證據證明被告丙○○○、辛○○、己○○三人有
    何檢察官所指之此部分犯行，復已詳見前述，而原審判決就
    卷內證據調查之結果，為綜合判斷、取捨，認仍無從證明被
    告丙○○○等三人有公訴意旨所指之此部分犯行，其得心證
    之理由已說明甚詳，所為論斷從形式上觀察，亦難認有違背
    經驗法則、論理法則，或有其他違背法令之情形，自難任意
    指為違法。
丙、本案檢察官提起上訴略以：
  (一)按以自己犯罪之意思而參與，其所參與者雖非犯罪構成要件
    之行為，仍無解於共同正犯之罪責。且共同正犯間，非僅就
    其自己實施之行為負其責任，並在犯意聯絡之範圍內，對於
    他共同正犯所實施之行為，亦應共同負責。最高法院66年台
    上字第2527號、32年上字第1905號判例可資參照。
  (二)依證人即被害人癸○○、乙○○、甲○○、證人即寶仁公司
    會計巳○○於本件原審審理時之證述內容，並參酌被告庚○○、丁○○、戊○○、丑○○、丙○○○等人之供述綜合為
    斷，被告丁○○、戊○○二人於民國96年3月7日14時許，至
    位於臺中縣大雅鄉○○路17之 1號之佳生公司，被告丁○○
    與戊○○並表示渠等係代表庚○○而向被害人癸○○、乙○○及甲○○等人洽商收購被害人之佳生公司、長生公司之股
    份，其間被告丁○○並以行動電話與被告庚○○聯繫，惟因
    被告庚○○等出價過低，而遭被害人癸○○、乙○○及甲○○拒絕讓渡股份後，被告丁○○便以「我就是要買你們的股
    份，不賣的話你們兩天後就會出事，我現在跟你們講，講完
    你們不答應就會有另外一批人來對付你們。……」等語恐嚇
    被害人癸○○、甲○○、乙○○等人，當時被告戊○○亦緊
    鄰被告丁○○身旁而在場助勢。則被告丁○○、戊○○確實
    有於96年3月7日為恐嚇犯行之事實，且被告戊○○隨即於隔
    日（同月 8日）要求被告丑○○、丙○○○夥同被告辛○○
    、己○○等人，持槍、棍棒等，於同月 9日（即被告丁○○
    、戊○○同月7日為恐嚇言詞所稱之2天後），前往被害人癸○○為負責人之寶仁公司，以砸毀該公司辦公設備之方式，
    恐嚇被害人癸○○、甲○○、乙○○及在場之巳○○，以遂
    行被告丁○○、戊○○於同月 7日所為之恐嚇內容及繼續達
    成被告庚○○要求被害人癸○○等出賣股份之目的，並使當
    時在場之被害人癸○○、巳○○均因此心生畏懼，而無法繼
    續在該處工作。又被告丑○○、丙○○○於96年11月 9日原
    審訊問時均供述：被告戊○○於96年3月 8日0時左右，在臺
    中市○○路靠近精武路某紋身館旁土地公廟的涼亭內，要求
    渠等找一些年輕人並帶傢伙到寶仁公司，砸毀該公司之設備
    ，且於3月9日上午約10時許，被告戊○○就帶渠等至寶仁公
    司勘查地形，渠等遂於同日15時30分許，率被告辛○○、己○○等分持槍、棍棒前往砸毀該公司之辦公室之桌椅、監視
    器及電腦等設備等語而互核相符。
  (三)原審雖以被告丑○○、丙○○○、辛○○、己○○於96年 3
    月 9日至寶仁公司所為砸毀辦公設備之犯行，因已產生實害
    結果，係構成毀損犯行，然被害人並未就此提出告訴，故就
    此部分對被告庚○○、丁○○、戊○○等不另為無罪諭知，
    對被告丙○○○、辛○○、己○○則均諭知無罪。然刑法恐
    嚇危害安全罪其犯罪之型態並未限定，有無構成本罪，應視
    其犯行之實質內容及是否對被害人之心理造成一定之壓迫、
    害怕，縱使其行為同時亦構成刑法其他如毀損等罪責之規定
    ，亦應僅為一行為觸犯數罪名之想像競合從一重處斷之問題
    ，豈能僅因有實害結果，即棄較重之恐嚇危害安全罪嫌於不
    論。況本件起訴書所載被告庚○○因收購股份問題而與被告
    丁○○、戊○○、丑○○、丙○○○、辛○○、己○○共謀
    ，並由被告丁○○、戊○○、丑○○、丙○○○、辛○○、
    己○○前後於96年3月7日、3月9日，分別以言語及砸毀辦公
    設備等方式，恐嚇被害人癸○○、乙○○、甲○○等之妨害
    自由犯行，係不可分割之接續恐嚇行為。因本件係被告庚○○欲購買被害人乙○○及甲○○等所有之公司股份，被告庚○○遂與被告丁○○、戊○○共謀以恐嚇方式為之。故96年
    3月7日及 9日之言語、砸毀設備之恐嚇行為，均係為達成要
    求被害人癸○○、乙○○、甲○○等出售股份之目的所為，
    被告等人並希冀先以言語、後以實際砸毀之行為，使被害人
    等心生畏懼，致心理受壓迫而應允出售股份，二次行為之時
    間亦為緊接，難予割裂而應為恐嚇之接續行為。則無論被告
    等人於96年3月9日之砸毀行為，是否亦對被害人癸○○為負
    責人之寶仁公司，有實害之毀損結果，究其目的及該行為之
    實質，並與96年3月7日恐嚇言語綜合觀之，仍係要求被害人
    癸○○等出賣股份之恐嚇行為，非單單僅有毀損結果而已，
    並尚有持槍壓制在場之被害人等不得反抗之情形，且實際上
    亦使在場之被害人癸○○及職員巳○○心生畏懼而不敢繼續
    辦公（參見證人癸○○、巳○○於審理時之言詞辯論筆錄）
    。是被告等人於96年3月7日及3月9日之恐嚇行為，並無法單
    獨割裂，且若將此緊接時間內發生之恐嚇行為獨立觀之，對
    被告等人而言，亦無任何之意義。而寶仁公司雖非被告庚○○欲購買股份之公司，然該公司之負責人正係被告庚○○希
    冀購得股份之被害人癸○○，故被告等人以毀損寶仁公司辦
    公設備之方式，無非欲殺雞儆猴，達成被告庚○○壓迫被害
    人癸○○等應允出售股份之目的。則雖被害人癸○○等於審
    理時，因所從事之砂石業仍會與被告庚○○有所往來而表示
    不願追究，仍無解於被告庚○○等人恐嚇犯行已然成立之事
    實。
  (四)再依被告丑○○、丙○○○、辛○○、己○○等於本件警詢
    、偵查及97年 3月20日審理時所供述之內容為斷，被告丑○○、丙○○○、辛○○、己○○等人均明知渠等於96年3月9
    日，前往寶仁公司砸毀辦公設備之原因，係寶仁公司之負責
    人癸○○與要求渠等前去砸毀之被告庚○○，有股份之糾紛
    ，砸毀之目的亦為達到脅迫被害人就範所為。則被告丑○○
    、丙○○○、辛○○、己○○所參與之內容，雖看似產生毀
    損寶仁公司辦公設備之結果，然被告丑○○、丙○○○、辛○○、己○○既已明知，必亦可預見、認識渠等前往砸毀辦
    公設備之原因、目的為何，卻仍聽命於被告戊○○，而與被
    告戊○○等有犯意之聯絡，實際上渠等所為又已達到使在場
    之被害人癸○○、巳○○心生恐懼、不敢繼續在該處上班等
    程度，則以首揭判例意旨所述，共同正犯間，非僅就其自己
    實施之行為負其責任，並在犯意聯絡之範圍內，對於他共同
    正犯所實施之行為，亦應共同負責。故被告丙○○○、辛○○、己○○所參與96年3月9日砸毀寶仁公司辦公設備之行為
    ，仍屬與被告庚○○、丁○○、戊○○有共同犯意聯絡及行
    為分擔之恐嚇犯行。
  (五)綜上所述，本件被告丙○○○、辛○○、己○○所參與96年
    3月9日砸毀寶仁公司辦公設備之行為，仍屬與被告庚○○、
    丁○○、戊○○有共同犯意聯絡及行為分擔之恐嚇犯行，被
    告庚○○、丁○○、戊○○因共同正犯之關係，亦難解渠等
    就該日之恐嚇犯行所應分擔之罪責。則被告庚○○、丁○○
    、戊○○就本件起訴書所載於96年3月7日、3月9日產生之恐
    嚇犯行，被告丙○○○、辛○○、己○○就於96年3月9日之
    恐嚇犯行，應分別有共同之犯意聯絡及行為分擔，而均應分
    別為本件恐嚇犯行之共同正犯。則原審未予審酌，而誤認於
    96年3月9日之犯行未構成恐嚇罪嫌，尚難謂允當，是原審認
    事用法尚有未當云云。惟查，檢察官上訴意旨，就被告等人
    分別所涉經原審認定不另為無罪諭知，與應諭知無罪部分之
    犯行，均仍以前揭無從認定被告等人有罪之被害人供述內容
    ，擇其不利於被告等人者，採為被告等人有罪之論據。然此
    業經原審就採證法則，詳細說明其取捨之依據，本院認為檢
    察官上訴所述各節，仍不足以動搖原判決之基礎。本件檢察
    官之上訴，並無理由，應予駁回。
據上論結，應依刑事訴訟法第三百六十八條，判決如主文。
本案經檢察官壬○○到庭執行職務。
中    華    民    國    97    年    9    月    17    日
            刑事第一庭  審判長法  官  陳  紀  綱
                              法  官  陳  欣  安
                              法  官  張  智  雄
上列正本證明與原本無異。
不得上訴。
                              書記官  謝  雅  惠
中    華    民    國    97    年    9    月    17    日
附錄論罪科刑法條
刑法第305條：
以加害生命、身體、自由、名譽、財產之事，恐嚇他人致生危害
於安全者，處2年以下有期徒刑、拘役或3百元以下罰金。
槍砲彈藥刀械管制條例第8條：
未經許可，製造、販賣或運輸鋼筆槍、瓦斯槍、麻醉槍、獵槍、
空氣槍或第4條第1項第1款所定其他可發射金屬或子彈具有殺傷
力之各式槍砲者，處無期徒刑或5年以上有期徒刑，併科新臺幣1
千萬元以下罰金。
未經許可，轉讓、出租或出借前項所列槍枝者，處5年以上有期
徒刑，併科新臺幣1千萬元以下罰金。
意圖供自己或他人犯罪之用，而犯前二項之罪者，處無期徒刑或
7年以上有期徒刑，併科新臺幣1千萬元以下罰金。
未經許可，持有、寄藏或意圖販賣而陳列第1項所列槍枝者，處3
年以上10年以下有期徒刑，併科新臺幣700萬元以下罰金。
第1項至第3項之未遂犯罰之。


司法院資訊處製作；財團法人民間司法改革基金會備份。
